【裁判字號】    91,訴,1509
【裁判日期】    920318
【裁判案由】    偽造文書等
【裁判全文】
臺灣板橋地方法院刑事判決                        九十一年度訴字第一五九號
    公  訴  人  臺灣板橋地方法院檢察署檢察官
    被      告  乙○○
右列被告因偽造文書等案件，經檢察官提起公訴（九十年度偵字第二０一九五號），
本院判決如左：
    主  文
乙○○連續行使偽造私文書，足以生損害於他人，累犯，處有期徒刑陸月，如易科罰
金，以佰元折算壹日。
第一商業銀行存款相關服務性業務申請書暨約定書上所偽造之丙○○署名貳枚、印文
貳枚及印鑑卡上所偽造之丙○○署名壹枚、印文壹枚、臺灣大哥大股份有限公司之行
動電話服務申請書共陸紙上所偽造之甲○○署名陸枚、丙○○署名枚及同意書共貳
紙上所偽造之甲○○、丙○○署名各壹枚、和信電訊股份有限公司之行動電話服務申
請書共伍紙上所偽造之甲○○署名貳枚、丙○○署名三枚及同意書共肆紙上所偽造之
甲○○署名、丙○○署各貳枚，及扣案之甲○○、丙○○印章各壹枚、第一商業銀行
存摺均沒收。
    事  實
一、乙○○曾有竊盜、強奪前科，其中於民國八十五年間因竊盜案件，經本院以八十
    五年度易字第五四九九號判決判處有期徒刑七月確定，於八十九年三月十二日縮
    刑期滿執行完畢，詎仍不知悔改，與真實姓名年籍不詳綽號「小如」之成年女子
    共同基於意圖為自己不法所有、行使變造特種文書及行使偽造私文書之概括犯意
    聯絡，由乙○○於九十年十月二十四日，在桃園縣龜山鄉○○路○段二九八號統
    一超商，向該店店員佯稱欲取回前至店內影印而忘記取走之國民身分證，致使該
    店店員陷於錯誤而交付甲○○所有之國民身分證予乙○○，復於同年十月二十五
    日，在苗栗縣頭份鎮○○路上之統一超商，向該店店員佯稱欲取回前至店內影印
    而忘記取走之國民身分證，致使該店店員陷於錯誤而交付甲○○所有之國民身分
    證予乙○○。乙○○於取得前開甲○○及丙○○之國民身分證後，隨即在不詳地
    點，以「小如」所提供之相片換貼在上開甲○○及丙○○之國民身分證上而變造
    之，足生損害於甲○○、丙○○及戶政機關核發國民身分證之正確性。乙○○與
    「小如」於同年十月二十五日，持前開變造之甲○○國民身分證，至臺北縣板橋
    市之臺灣電店股份有限公司，由「小如」佯稱係甲○○本人，而以甲○○名義申
    請臺灣大哥大股份有限公司（下稱臺灣大哥大公司）之行動電話門號（00000000
    00），並在臺灣大哥大公司行動電話服務申請書（壹式四聯，分別由臺灣大哥大
    公司、客戶、代理商、銷售店留存）上之申請人簽章欄偽造甲○○之署名二枚，
    及在同意書上之立同意書人欄偽造甲○○之署名一枚，而偽造行動電話服務申請
    書、同意書之私文書，並持該申請書、同意書及前開變造之甲○○國民身分證（
    供承辦人員辨視申請人之身分）予該公司之承辦人員據以向臺灣大哥大公司申請
    行動電話門號而行使之，足生損害於甲○○及臺灣大哥大公司管理申辦行動電話
    門號使用人之正確性，並使該承辦人員陷於錯誤，而將臺灣大哥大公司所有之門
    號為0000000000之ＳＩＭ卡一張交付予「小如」。復於同日二人另至臺北縣中和
    市○○路○段一號全虹通信廣場中和積穗店、同縣市○○路五九七號全虹通信廣
    場中和連城店，由「小如」分別佯稱係甲○○本人，而以甲○○名義申請和信電
    訊股份有限公司（下稱和信電訊公司）之行動電話門號（分別申請之門號為0000
    000000、0000000000），並分別在和信電訊公司行動電話服務申請書上之申請人
    簽章欄偽造甲○○之署名各一枚，及分別在同意書上之立同意書人欄偽造甲○○
    之署名各一枚，而偽造行動電話服務申請書共二份及同意書共二份之私文書，並
    分持該申請書、同意書及前開變造之甲○○國民身分證（供承辦人員辨視申請人
    之身分）予前開通信公司之承辦人員分別據以向和信電訊公司申請行動電話門號
    而行使之，均足生損害於甲○○及和信電訊公司管理申辦行動電話門號使用人之
    正確性，並使各該承辦人員陷於錯誤，而分別將和信電訊公司所有之門號為0000
    000000、0000000000之ＳＩＭ卡各一張交付予「小如」。又乙○○與「小如」於
    同年十月二十六日，先由「小如」委請不知情之人偽刻甲○○及丙○○之印章，
    隨即二人前往苗栗縣竹南鎮○○路一二九號第一商業銀行竹南分行，由「小如」
    向該行承辦人員佯稱係丙○○本人，偽以丙○○名義申請開立綜合存款帳戶（帳
    號為000000 00000），並由「小如」在第一商業銀行存款相關服務性業務申請書
    暨約定書上偽造丙○○之署名二枚，並以前開偽刻之丙○○之印章在該約定書上
    偽造丙○○之印文二枚，及在印鑑卡上偽造丙○○之印文一枚及署名一枚，而偽
    造該約定書、印鑑卡之私文書，並持交該約定書、印鑑卡及前開變造之丙○○國
    民身分證（供銀行承辦人員辨視申請人之身分）予該行承辦人員而行使之，足生
    損害於丙○○及該行核定申請開戶人之正確性。復於同日二人另分別至桃園縣中
    壢市○○○路○段三二一號千呼萬喚電訊物流中心、臺北縣板橋市○○路二九一
    號全虹通信廣場板中店、臺北市和信電訊台北文林特約服務中心，由「小如」分
    別佯稱係丙○○本人，而以丙○○名義申請和信電訊公司之行動電話門號（分別
    申請之門號為0000000000、0000000000、0000000000），並分別在和信電訊公司
    行動電話服務申請書上之申請人簽章欄偽造丙○○之署名各一枚，及分別在同意
    書上之立同意書人欄偽造甲○○之署名各一枚，而偽造行動電話服務申請書共三
    份及同意書共二份之私文書，並分持該申請書、同意書及前開變造之丙○○國民
    身分證（供承辦人員辨視申請人之身分）予前開通信公司之承辦人員分別據以向
    和信電訊公司申請行動電話門號而行使之，均足生損害於丙○○及和信電訊公司
    管理申辦行動電話門號使用人之正確性，並使各該承辦人員陷於錯誤，而分別將
    和信電訊公司所有之門號為0000000000、0000000000、0000000000之ＳＩＭ卡各
    一張交付予「小如」。又二人於同日復至臺北縣新莊市之臺灣電店股份有限公司
    ，由「小如」佯稱係丙○○本人，而以丙○○名義申請臺灣大哥大公司之行動電
    話門號（0000000000），並在臺灣大哥大公司行動電話服務申請書（壹式四聯，
    分別由臺灣大哥大公司、客戶、代理商、銷售店留存）上之申請人簽章欄偽造丙○○之署名一枚，及在同意書上之立同意書人欄偽造丙○○之署名一枚，而偽造
    行動電話服務申請書、同意書之私文書，並持該申請書、同意書及前開變造之丙○○國民身分證（供承辦人員辨視申請人之身分）予該公司之承辦人員據以向臺
    灣大哥大公司申請行動電話門號而行使之，足生損害於丙○○及臺灣大哥大公司
    管理申辦行動電話門號使用人之正確性，並使該承辦人員陷於錯誤，而將臺灣大
    哥大公司所有之門號為00 00000000之ＳＩＭ卡一張交付予「小如」。嗣於同年
    十月三十一日三時十五分許，乙○○在臺北市○○路與長安西路口為警臨檢時查
    獲，並當場扣得甲○○及丙○○之國民身分證各一張（其上相片均已撕下）、以
    丙○○名義申辦之第一商業銀行存摺一本及甲○○、丙○○之印章各一枚等物。
二、案經臺北市政府警察局大同分局移請臺灣士林地方法院檢察署呈請臺灣高等法院
    檢察署檢察長令轉臺灣板橋地方法院檢察署檢察官偵查起訴。
    理  由
一、右揭事實，業據被告乙○○於本院審理時供認不諱，核與被害人甲○○、丙○○
    於警訊及偵查中指述情節相符，並經本院函臺灣大哥大公司（九十一年十月三日
    法警09132678號函）、和信電訊公司（九十一年十一月八日函）及第一商業銀行
    竹南分行（九十一年十月一日一竹南字第四二三號函、九十二年一月二十一日竹
    南字第二九號函）檢送之如事實欄所載之行動電話門號申請書、同意書及第一商
    業銀行存款相關服務性業務申請書暨約定書、印鑑卡等件附卷可按，復有被害人
    甲○○、丙○○為領回所有之國民身分證所出具之贓物認領保管收據各一紙在卷
    可稽，及以被害人丙○○名義申辦之第一商業銀行存摺一本、偽造之甲○○及丙○○之印章各一枚等物扣案足證，足認被告之自白與事實相符，為可採信。本件
    事證明確，被告犯行堪以認定。
二、查被告向前開統一超商之店員佯稱欲取回前至店內影印而忘記取走之國民身分證
    ，致使該店店員陷於錯誤而分別交付甲○○、丙○○所有之國民身分證予乙○○
    犯行，核係犯刑法第三百三十九條第一項詐欺取財罪。又被告以「小如」所提供
    之相片換貼在上開甲○○、丙○○國民身分證上，並持以申辦行動電話門號，係
    犯刑法第二百十六條、第二百十二條之行使變造特種文書罪。又冒用甲○○、丙○○名義申辦臺灣大哥大公司及和信電訊公司之行動電話門號，並由「小如」分
    別於行動電話服務申請書上申請人簽名欄偽造甲○○、丙○○之署名，及於同意
    書上立同意書人欄偽造甲○○、丙○○之署名，而分別申辦如事實欄所載之行動
    電話門號，並取得各該門號之ＳＩＭ卡之犯行，係犯刑法第二百十六條、第二百
    十條之行使偽造私文書罪、刑法第三百三十九條第一項詐欺取財罪。又冒用丙○○名義向第一商業銀行竹南分行申請開立綜合存款帳戶，而由「小如」在前開開
    戶申請書暨約定書及印鑑卡上偽造丙○○之署名、印文，並持之向承辦人員申請
    開戶，係犯刑法第二百十六條、第二百十條之行使偽造私文書罪。被告與真實姓
    名年籍不詳綽號「小如」之成年女子間就前開犯行，均有犯意聯絡及行為分擔，
    應依共同正犯論處。被告偽造甲○○、丙○○之印章行為及偽造甲○○、丙○○
    之署名、偽造丙○○之印文行為，均為偽造私文書之部分行為，為偽造私文書罪
    吸收，均不另論罪。又其變造特種文書、偽造私文書之低度行為復均為其後行使
    之高度行為吸收，均不另論罪。其先後多次詐欺取財、行使變造特種文書及行使
    偽造私文書犯行，均時間緊接，所犯罪名相同，顯係出於概括之犯意為之，為連
    續犯，爰依刑法第五十六條之規定各以一罪論，並均加重其刑。又其所犯上開三
    罪間，有方法結果之牽連關係，為牽連犯，應從一重之行使偽造私文書罪處斷。
    查被告曾有如事實欄所載刑之執行紀錄，有臺灣高等法院檢察署刑案紀錄簡覆表
    在卷可憑，其受有期徒刑執行完畢五年以內再犯本件有期徒刑以上之罪，為累犯
    ，依刑法第四十七條、第七十條之規定遞加重其刑。爰審酌被告之素行、犯罪之
    動機、目的、手段、智識程度及犯罪後之態度等一切情狀，量處如主文所示之刑
    ，並諭知易科罰金之折算標準。
三、共犯「小如」在第一商業銀行存款相關服務性業務申請書暨約定書上所偽造之丙○○之署名二枚、印文二枚及在印鑑卡上所偽造之丙○○署名一枚、印文一枚，
    應依刑法第二百十九條之規定，不問屬於犯人與否，均宣告沒收；共犯「小如」
    在臺灣大哥大公司之行動電話服務申請書共二份（各壹式四聯，分別由臺灣大哥
    大公司、客戶、代理商、銷售店留存）上所偽造之甲○○署名共八枚、所偽造之
    丙○○署名共四枚及在同意書共二紙上所偽造之甲○○、丙○○各署名一枚，其
    中行動電話服務申請書之客戶留存聯二紙，未經扣案，且無積極證據可證明未滅
    失，自無從為沒收之宣告，其他六聯（雖未經扣案，惟分別由臺灣大哥大公司、
    代理商、銷售店留存）上所偽造之甲○○署名六枚、丙○○署名三枚，及同意書
    共二紙上所偽造之甲○○、丙○○各一枚，應依刑法第二百十九條之規定，不問
    屬於犯人與否，均宣告沒收；共犯「小如」在和信電訊公司之行動電話服務申請
    書共五份上所偽造之甲○○署名二枚、丙○○署名三枚，及在同意書上共四份上
    所偽造之甲○○署名二枚、丙○○署名二枚，應依刑法第二百十九條之規定，不
    問屬於犯人與否，均宣告沒收。又扣案之甲○○及丙○○之印章各一枚，係被告
    偽刻之印章，應依刑法第二百十九條之規定，不問屬於犯人與否，均沒收之。另
    以丙○○名義申辦之第一商業銀行存摺一本，為被告所有而供犯罪所用之物，應
    依刑法第三十八條第一項第二款之規定沒收之。
據上論斷，應依刑事訴訟法第二百九十九條第一項前段，刑法五十六條、第二百十條
、第二百十二條、第二百十六條、第三百三十九條第一項、第五十五條、第四十七條
、第四十一條第一項前段、第二百十九條、第三十八條第一項第二款，罰金罰鍰提高
標準條例第一條前段、第二條，判決如主文。
本案經檢察官李海龍到庭執行職務
中      華      民      國      九十二      年      三    月    十八    日
                                  臺灣板橋地方法院刑事第三庭
                                          法  官  李  幼  妃
右正本證明與原本無異。
如不服本判決，應於判決送達後十日內，向本院提出上訴狀。
                                          書記官  強  梅  芳
中      華      民      國      九十二      年      三    月    十八    日
附錄本案論罪科刑法條全文
刑法第二百十條
偽造、變造私文書，足以生損害於公眾或他人者，處五年以下有期徒刑。
刑法第二百十二條
偽造、變造護照、旅券、免許證、特許證及關於品行、能力、服務或其他相類之證書
、介紹書，足以生損害於公眾或他人者，處一年以下有期徒刑，拘役或三百元以下罰
金。
刑法第二百十六條
行使第二百十條至第二百十五條之文書者，依偽造、變造文書或登載不實事項或使登
載不實事項之規定處斷。
刑法第三百三十九條
意圖為自己或第三人不法之所有，以詐術使人將本人或第三人之物交付者，處五年以
下有期徒刑、拘役或科或併科一千元以下罰金。
以前項方法得財產上不法之利益或使第三人得之者亦同。
前二項之未遂犯罰之。


司法院資訊處製作；財團法人民間司法改革基金會備份。
